臺灣高雄地方法院民事判決　　　　　　　94年度簡上字第76號
上　訴　人　乙○○
　　　　　　　　　　　　樓
被　上訴人　甲○○
當事人間請求給付借款事件，上訴人對於民國94年3 月4 日本院
高雄簡易庭93年度雄簡字第6608號第一審判決提起上訴，本院民
國94年6 月17日言詞辯論終結，判決如下：
    主  文
上訴駁回。
第二審訴訟費用由上訴人負擔。
    事  實  及  理  由
一、被上訴人起訴主張：訴外人即上訴人之配偶陳武元於民國93
    年1 月至3 月間陸續向伊借款，於同年6 月25日經核算後，
    尚積欠伊新台幣（下同）285,000 元（下稱系爭借款），雙
    方遂約定以同年7 月24日為清償期限，陳武元並開立借據一
    紙（下稱前揭借據）與伊，上訴人則同意擔任系爭借款之連
    帶保證人，並於前揭借據上簽名、蓋章，詎伊於前揭期限屆
    至後，請求陳武元及上訴人連帶清償系爭借款，其等均置之
    不理等語，爰基於消費借貸及連帶保證之法律關係，請求上
    訴人給付285,000 元及自93年7 月25日起至清償日止，按年
    息5%計算之利息等語。並於本院聲明：(一)駁回上訴人之上訴
    。(二)第二審訴訟費用由上訴人負擔。
二、上訴人則以：伊並未同意擔任系爭借款之連帶保證人，亦未
    於前揭借據上簽名、蓋章，自無須負系爭借款之連帶保證責
    任等語，原審為伊敗訴之判決，伊不服提起上訴，並於本院
    聲明：(一)原判決廢棄。(二)被上訴人在第一審之訴駁回。(三)第
    一、二審訴訟費用由被上訴人負擔。
三、被上訴人主張陳武元向伊借貸系爭借款後，雙方約定以93年
    7 月24日為清償期限，陳武元並交付其前揭借據等情，業據
    其提出該借據一紙為證；而被上訴人向本院聲請對陳武元就
    系爭借款所核發之支付命令（本院93年度促字第45612 號）
    ，陳武元亦未對之提出異議，則陳武元有向被上訴人借貸系
    爭借款之事實，堪以認定。再上訴人固否認其有於前揭借據
    上簽名、蓋章，惟前揭借據之連帶保證人欄有以上訴人名義
    所為之用印，且上訴人於原審及本院審理時均自承：印章是
    我的沒錯等語（見原審卷第37頁及本院卷第17頁），足認前
    揭借據上之印章為真正。
四、按契約書內當事人之印章如係真正，而該當事人否認係其本
    人所蓋或其有授權他人代蓋時，應由其負舉證責任（最高法
    院37年上字第8816號判例意旨可資參照）。本件上訴人既承
    認前揭借據所蓋印章為真正，業如前述，則就其爭執該印章
    非其本人或由其授權他人蓋用之事實，自應負舉證之責。經
    查：
  (一)上訴人自承有將印章交與其夫陳武元使用，則其抗辯並未授
    權陳武元於前揭借據上用印，即應就此負舉證之責；惟其就
    此節並未提出任何證據以實其說，是難僅憑其片面陳稱未同
    意擔任系爭借款之連帶保證人等語，即認其可免責。
  (二)再前揭借據中「乙○○」之簽名，經與上訴人於本院審理時
    當庭書寫之簽名比對後，書寫方式固有相異之處，可認上訴
    人抗辯借據中之簽名非其所親為等語，尚屬可採。惟衡情一
    般人於授權他人蓋用自己印章時，應會同時授與他人代為簽
    名之權；是本件上訴人既無法舉證證明其並未授權陳武元於
    前揭借據中用印，則縱借據中之簽名非其所親為，亦可認係
    其授權陳武元所代簽，是其以未於借據中親自簽名為免責之
    事由，即無所據。
  (三)綜上，前揭借據中上訴人之印章既為真正，而上訴人又無法
    舉證證明並未授權陳武元簽名、用印，其即應依上開借據所
    載文義就系爭借款負連帶保證責任。
五、按保證債務之所謂連帶，係指保證人與主債務人負同一債務
    ，對於債權人各負全部給付之責任者而言，此就民法第272
    條第1 項規定連帶債務之文義參照觀之甚明，最高法院45年
    台上字第1426號著有判例可資參照。再按給付有確定期限者
    ，債務人自期限屆滿時起，負遲延責任，亦為民法第229 條
    第1 項所明定。陳武元既為系爭借款之借款人，上訴人則為
    系爭債務之連帶保證人，則原告本於消費借貸及連帶保證之
    法律關係，請求上訴人給付尚未清償之借款本金285,000 元
    及自清償期限翌日即93年7 月25日起至清償日止，按年息5%
    計算之利息，即屬正當。原審因之准許被上訴人之請求，判
    決上訴人敗訴，並無違誤，上訴意旨仍執前詞指摘原判決不
    當，求予廢棄改判，為無理由，應予駁回。
六、據上論結，本件上訴為無理由，依民事訴訟法第436 條之1
    第3 項、第449 條第1 項、第78條，判決如主文。
中　　華　　民　　國　　94　　年　　6 　　月　　30　　日
                民事第一庭     審判長法　官　甯  馨
                                     法　官　林韋岑
                                     法　官　盧怡秀
正本係照原本作成。
本判決不得上訴。
中　　華　　民　　國　　94　　年　　6 　　月　　30　　日
                                     書記官　王敏東
